ACORDAO-COMPLETO-2479551

ACÓRDÃO 1168/2021 ATA 17/2021 - PLENÁRIO

VISTOS, relatados e discutidos estes autos de processo de representação em que se examinam embargos de declaração opostos pelo Serviço Federal de Processamento de Dados (Serpro) ao subitem 1.8.1 do Acórdão 1870/2020-TCU-Plenário, de minha relatoria, mediante o qual este Tribunal determinou ao ora embargante que acompanhasse "a implementação pelo Fundo Multipatrocinado Serpros das recomendações expedidas pela Previc [Superintendência Nacional de Previdência Complementar] no âmbito da segunda intervenção no referido fundo de pensão e que encaminhe a este Tribunal, no prazo de 180 dias, as providências tomadas nesse sentido",
ACORDAM os Ministros do Tribunal de Contas da União, reunidos em Sessão do Plenário, diante das razões expostas pelo Relator, em:
9.1 com base no art. 34 da Lei 8.443/92 c/c o art. 287 do RI/TCU, conhecer dos embargos de declaração opostos pelo Serviço Federal de Processamento de Dados (Serpro) para, no mérito, rejeitálos;
9.2 dar ciência desta deliberação ao embargante e às unidades jurisdicionadas.

Embargos de declaração contra acórdão que determinou o acompanhamento da implementação pelo fundo de pensão Serpros das recomendações expedidas pela Previc.

Fundo Multipatrocinado Serpros e Superintendência Nacional de Previdência Complementar (Previc)

3. Embargante: Serviço Federal de Processamento de Dados (Serpro)

13.1. Ministros presentes: Ana Arraes (Presidente), Walton Alencar Rodrigues, Benjamin Zymler, Augusto Nardes, Raimundo Carreiro (Relator) e Jorge Oliveira.
13.2. Ministros-Substitutos convocados: Augusto Sherman Cavalcanti, Marcos Bemquerer Costa e André Luís de Carvalho.
13.3. Ministro-Substituto presente: Weder de Oliveira.

ACORDAO-COMPLETO-2521203

Acórdão 2627/2022 - Plenário

RAIMUNDO CARREIRO

Neste processo de representação, examinam-se embargos de declaração opostos pelo Serviço Federal de Processamento de Dados (Serpro) ao subitem 1.8.1 do Acórdão 1870/2020-TCU-Plenário, de minha relatoria, mediante o qual este Tribunal determinou ao ora embargante que acompanhasse "a implementação pelo Fundo Multipatrocinado Serpros das recomendações expedidas pela Previc [Superintendência Nacional de Previdência Complementar] no âmbito da segunda intervenção no referido fundo de pensão e que encaminhe a este Tribunal, no prazo de 180 dias, as providências tomadas nesse sentido".
2. Transcrevo, a seguir, a mais recente instrução da SecexFinanças (peça 118) , que examinou os embargos originais e sua complementação (peças 99 e 117, respectivamente) , em que se apresenta proposta de conhecer e rejeitar os declaratórios, a qual foi ratificada pelos dirigentes da unidade (peças 119 e 120) :
"INTRODUÇÃO
1.	Trata-se de complemento de embargos de declaração opostos pelo Serviço Federal de Processamento de Dados - Serpro (peça 117) contra o item 1.8.1 do Acórdão 1870/2020-TCU-Plenário (peça 86) , por meio do qual esta Corte determinou ao Serpro que acompanhe a implementação pelo Fundo Multipatrocinado Serpros - Serpros das recomendações expedidas pela Superintendência Nacional de Previdência Complementar (Previc) no âmbito da segunda intervenção no referido fundo de pensão e que encaminhe a este Tribunal, no prazo de 180 dias, as providências tomadas nesse sentido.
HISTÓRICO 
2.	 Os autos originais tratam de Representação sobre possíveis irregularidades ocorridas no âmbito do Serpros, de autoria do Subprocurador-Geral do Ministério Público junto ao TCU, Paulo Soares Bugarin.
3.	Conforme consta da instrução (peça 75) , o Serpros sofreu duas intervenções pela Previc, decorrentes de possível gestão temerária do fundo. Além disso, a Previc analisou investimentos com indícios de irregularidade, instituindo Comissão de Inquérito Administrativo (CTA) e apurando responsabilidades com consequente punição dos envolvidos.
4.	A segunda intervenção da Previc, relacionada à determinação embargada, teve como foco os investimentos do Serpros no Fundo de Investimento Botafogo (FIM Botafogo) , além de ter abordado problemas relacionados aos controles internos da entidade.
5.	Segundo a citada instrução, ao final do segundo relatório de intervenção, foram expedidas recomendações estruturais para que o Serpros desenvolva e melhore seus controles internos e sua estrutura de governança, além de seus processos de trabalho.
6.	Nesse contexto, considerando as fragilidades no âmbito da governança, dos procedimentos administrativos e dos controles internos do Serpros, a unidade técnica propôs ao Tribunal a expedição de determinação ao Serpro, entidade patrocinadora, para que acompanhasse a implementação de tais recomendações, com fundamento no art. 25, caput, da Lei Complementar 108/2001 c/c art. 41, § 2º, da Lei Complementar 109/2001.
7.	Inicialmente, em sede embargos de declaração (peça 99) o Serpro pleiteou devolução do prazo para interposição de recurso, pois informou que foi notificado do Acórdão 1870/2020-TCU-Plenário em 10/8/2020 e protocolou pedido de vista eletrônica do processo em 12/8/2020, mas não obteve a franquia aos autos ou às peças principais antes de exaurido o prazo para recursos. 
8.	Despacho do Ministro Relator Raimundo Carreiro (peça 110) entendeu que o Serpro recebeu parte fundamental para a compreensão da deliberação embargada quando já esgotado o prazo legal previsto na Lei Orgânica do TCU (Lei 8.443/92) e, evocando o princípio da ampla defesa e do contraditório, concedeu novo prazo de dez dias, contados a partir da notificação, para que a Serpro apresentasse complemento aos embargos apresentados.
9.	Eis o resumo dos fatos necessários.
EXAME DE ADMISSIBILIDADE
10. Inicialmente, deve-se registrar que os embargos de declaração preenchem os requisitos gerais de admissibilidade, alusivos a todas as espécies recursais, conforme abaixo:
	a) cabimento - a decisão é recorrível; 
	b) singularidade - apesar de não estar opondo os embargos de declaração contra o Acórdão 1870/2020-TCU-Plenário pela primeira vez, houve autorização expressa do Ministro Relator para tal; 
	c) tempestividade - os embargos foram opostos dentro do prazo previsto no art. 34, § 1º, da Lei 8.443/1992;
	d) legitimidade - o recorrente é parte legítima para opor embargos de declaração, consoante o estabelecido no art. 34, § 1º, da Lei 8.443/1992;
	e) interesse de agir - houve sucumbência da parte e não houve perda de objeto;
	f) adequação - a peça recursal foi apresentada em conformidade com o disposto no art. 32, inciso II, da Lei 8.443/1992 c/c o art. 277, inciso III, do RI/TCU.
11. Em relação aos requisitos específicos, os embargos de declaração devem ser utilizados quando houver obscuridade, omissão ou contradição em Acórdão do Tribunal, conforme o art. 287, caput, do RI/TCU, devendo o recorrente, além de alegar, apontar a obscuridade, omissão ou contradição que pretende impugnar no corpo da decisão.
12. No caso em exame, o embargante aduz que teria havido obscuridade, diante da não indicação da forma exata como o Serpro deveria realizar o acompanhamento das ações do Serpros, bem como omissão, obscuridade e contradição por não terem sido expedidas determinações ao Serpros e à Previc.  
13. Considerando que o embargante apontou obscuridade, omissão e contradição no Acórdão atacado, nos termos do art. 287, § 1º, do RI/TCU, e considerando, ainda, que a jurisprudência desta Corte de Contas é no sentido de que o juízo de admissibilidade de embargos de declaração exclui o exame, ainda que superficial, da existência de obscuridade, omissão ou contradição na deliberação recorrida, porquanto tal verificação deve ser feita quando da análise de mérito, os requisitos específicos de admissibilidade previstos para a espécie foram preenchidos.
EXAME TÉCNICO
 Da necessidade de devolução de prazo para Recurso de Reexame
14. Afirma o embargante que, assim como houve devolução de prazo para interposição de embargos de declaração previsto no art. 34 da Lei Orgânica do TCU, o mesmo deveria ser feito em relação ao pedido de reexame previsto no art. 48 do mesmo diploma legal.
15.  O despacho realizado pelo Ministro Relator Raimundo Carreiro à peça 110 reconheceu como prejudicado o direito de defesa após constatado que o Serpro recebeu parte fundamental para a compreensão da deliberação apenas quando já estava esgotado o prazo recursal para embargos. Entendemos que esse reconhecimento deve ter repercussão também no prazo processual dos outros recursos cabíveis, pois, além de serem pedidos de idêntica fundamentação, uma deliberação livre de vícios que possam ser embargados é condição sine qua non para um pedido de reexame.
16. Considerando-se que a finalidade dos embargos de declaração é dar a oportunidade do juízo a quo de reconhecer e sanar obscuridade, omissão ou contradição da sua própria deliberação, torna-se lógico que sua preclusão é condição necessária para que possa haver a correta interposição de pedido de reexame a ser analisado por um órgão colegiado.
17. É por este motivo que embargos de declaração possuem efeitos suspensivos em relação a recursos de reexame, seja em processos deste tribunal de contas, ou processos civis regidos pelo Código de Processo Civil.
18. Propõe-se, portanto, que o prazo para interposição de recurso de reexame seja devolvido, assim como o foi o de embargos de declaração, para o dia da ciência do despacho de peça 110. Desta forma o prazo estaria suspenso devido ao protocolo dos presentes embargos e o direito de defesa do embargante seria preservado.
 Delimitação do Recurso
19. Da leitura da complementação dos embargos à declaração (peça 117) depreende-se que não houve inovação argumentativa em relação ao primeiro recurso (peça 99) , pois os pontos onde houve alegação de obscuridade, omissão e contradição são os mesmos, mudando apenas a redação.
20. De acordo com o parágrafo 26 da peça 117, o embargante pede esclarecimento em três pontos. Veja-se análise agora de cada um deles: 
 Quanto ao item 1.8.1 do Acórdão embargado, que o Tribunal se manifeste no sentido de apontar a definição exata de como se dará o acompanhamento pelo SERPRO da implementação pelo SERPROS das recomendações expedidas pela PREVIC no âmbito da segunda intervenção, nos limites do arcabouço legal e normativo supracitado, notadamente as Leis Complementares nº 108/2001 e nº 109/2001, a Lei nº 6.024/1974, a Resolução CGPAR Nº 9 de 10/05/2016 e a Portaria MP Nº 36, de 21/12/2017
Argumento
21. O Serpro apontou obscuridade no item embargado, pois não foi indicada a forma exata de como se daria o acompanhamento atribuído à empresa. 
Análise
22. Não configura obscuridade a ausência dessa indicação, pois não se evidencia defeito redacional ou na formulação de conceitos, que comprometam a compreensão da decisão. O Acórdão é claro ao determinar que o Serpro acompanhe a implementação pelo Serpros das recomendações expedidas pela Previc, no âmbito da segunda intervenção ocorrida na entidade.  
23. Além disso, não cabe ao Tribunal, órgão de controle externo, se imiscuir nos procedimentos que serão adotados pela autoridade competente, sob pena de ferir o princípio da discricionariedade dos atos administrativos, uma vez que o responsável, dentro do seu juízo de conveniência e oportunidade, deve decidir como operar (Acórdão 1614/2019, 906/2015, 222/2018 e 1555/2017 - todos Plenário) .
24. Este entendimento jurisprudencial, de prezar pela discricionariedade do gestor em escolher os meios adequados para correção de irregularidades, foi normatizado pela Resolução TCU 315/2020, promulgado em abril de 2020, e portanto, em vigor à época da promulgação do Acórdão recorrido. Veja-se o art. 5º do referido diploma legal:
'Art. 5º As determinações devem indicar a ação ou a abstenção necessárias e suficientes para alcance da finalidade do controle, sem adentrar em nível de detalhamento que restrinja a discricionariedade do gestor quanto à escolha dos meios para correção da situação irregular, salvo se o caso exigir providência específica para o exato cumprimento da lei.'
25. Assim, apontar a definição exata de como se deve corrigir irregularidades, além de contraprodutivo por ignorar a experiência do gestor que convive o dia a dia da situação, é vedado pela jurisprudência e  normativos em vigor do TCU.
26. No caso em análise, cabe ao Serpro decidir como procederá o acompanhamento das atividades implementadas pelo Serpros, especificamente, quanto às recomendações exaradas pela Previc na segunda intervenção, dentro da discricionariedade permitida pela legislação em vigor.
Que seja atribuída à PREVIC a determinação para que proceda à efetiva fiscalização e controle das atividades de implementação das diretrizes do relatório expedidas por ela própria no âmbito da segunda intervenção, reconhecendo-se que a competência do SERPRO se restringe ao acompanhamento das ações, uma vez que a validação do atendimento àquelas recomendações é de fato da PREVIC, transcendendo a atribuição da Patrocinadora.
Nos limites do definido no âmbito legal e normativo, que esta Corte de Contas determine que o SERPROS adote as suas incumbências com o fito de se propiciar a efetiva implementação das recomendações chanceladas pela PREVIC no âmbito da segunda intervenção.
Argumento
27. Para fundamentar essa alegação, os embargos originais e sua complementação (peças 99 e 117, respectivamente) destacam as atribuições fiscalizatórias, normativas, de supervisão e controle da Previc sobre as entidades fechadas de previdência complementar (EFPC) , citando o disposto nos arts. 24 e 25 da Lei Complementar nº 108/2001, arts. 1º e 2º da Lei nº 12.154/2009, arts. 1º e 2º do Decreto nº 8.992/2017; arts. 5º, 41, 44 a 46, 55 e 62 da Lei Complementar nº 109/200, a Lei nº 6.024/1974, entre outras citações.  
28. Irresigna-se com a decisão o embargante pois afirma ele que cabe à Previc a fiscalização e o efetivo controle das diretrizes fruto das intervenções realizadas, e ao Serpros caberia a sua implementação, e uma interpretação diferente desta causaria interferência indevida na autonomia de gestão do Serpros, bem como usurpação de competência reguladora da Previc. 
Análise
29. Interpretando o pedido da embargante, notamos que sua inconformidade com a decisão pode ser dividida em dois elementos: o primeiro elemento seria a sua presença (patrocinadora) em um Acórdão cujo objeto, a seu ver, envolveria somente EFPC e Órgão Regulador. E o segundo elemento seria a ausência destas duas entidades no conteúdo dispositivo do Acórdão. Vejamos estes pontos um a um.
30. Em primeiro lugar, causa surpresa a insurgência da embargante em relação à determinação para que ele acompanhe a implementação das mudanças ocorridas na EFPC após sua intervenção. A determinação expedida ao Serpro, na qualidade de entidade patrocinadora do Serpros, trata de mero acompanhamento, não de executar as atividades necessárias à implementação das determinações e comprovar seu cumprimento, cabível ao Serpros; e nem de atestar o cumprimento, cabível à Previc. Não há que se falar em ingerência indevida ou usurpação de competências. 
31. A legislação é clara em definir a competência dos patrocinadores de supervisionar e fiscalizar sistematicamente as atividades das suas entidades de previdência complementar, in verbis: 
Lei Complementar 108/2001:
'Art. 24. A fiscalização e controle dos planos de benefícios e das entidades fechadas de previdência complementar de que trata esta Lei Complementar competem ao órgão regulador e fiscalizador das entidades fechadas de previdência complementar.
Art. 25. As ações exercidas pelo órgão referido no artigo anterior não eximem os patrocinadores da responsabilidade pela supervisão e fiscalização sistemática das atividades das suas respectivas entidades de previdência complementar.
Parágrafo único. Os resultados da fiscalização e do controle exercidos pelos patrocinadores serão encaminhados ao órgão mencionado no artigo anterior.'
Lei Complementar 109/2001: 
'Art. 41. No desempenho das atividades de fiscalização das entidades de previdência complementar, os servidores do órgão regulador e fiscalizador terão livre acesso às respectivas entidades, delas podendo requisitar e apreender livros, notas técnicas e quaisquer documentos, caracterizando-se embaraço à fiscalização, sujeito às penalidades previstas em lei, qualquer dificuldade oposta à consecução desse objetivo.
§ 1º O órgão regulador e fiscalizador das entidades fechadas poderá solicitar dos patrocinadores e instituidores informações relativas aos aspectos específicos que digam respeito aos compromissos assumidos frente aos respectivos planos de benefícios.
§ 2º A fiscalização a cargo do Estado não exime os patrocinadores e os instituidores da responsabilidade pela supervisão sistemática das atividades das suas respectivas entidades fechadas.'
32. Vale destacar o uso da expressão 'não exime' na legislação, evidenciando que a fiscalização da Previc não desonera o patrocinador de suas responsabilidades e que há uma corresponsabilidade pela supervisão e fiscalização das EFPCs. 
33. Assim, a determinação de acompanhamento pelo Serpro das recomendações expedidas pela Previc ao Serpros, no âmbito da segunda intervenção, é perfeitamente compatível com a legislação. Existem recursos que poderiam ser utilizados para reformar esta decisão de mérito, mas não por incorporar contradição, omissão ou obscuridade, embargos de declaração não é o instrumento adequado para tal. 
34. Em relação ao segundo ponto, a denúncia objeto deste processo tratou de supostos ilícitos dos quais verificou-se que resultou, dentre outras medidas administrativas, em duas intervenções do Órgão Regulador na EFPC. Ao longo da análise dos eventos, não restou demonstrado, e nem sequer sugerido, que a relação entre Órgão Regulador e EFPC estaria prejudicada ou eivada de vícios que desviassem de sua finalidade.
35. Uma leitura rápida dos argumentos da embargante pode levar à conclusão de que, por não figurar entre os envolvidos nas determinações do Acórdão, os dois estariam desobrigados de corrigir as irregularidades apontadas nas intervenções, mas isso não é verdade. O relacionamento entre Previc e Serpros existe e gera deveres e obrigações para as partes, independentemente de haver determinação do TCU. Analisando-se os dados disponíveis nos autos, ao não incluir Previc e Serpro nas determinações emitidas, houve uma decisão de mérito em julgar como adequada a corrigir as irregularidades apontadas na peça inicial a resposta da Previc, através do seu poder regulatório regular e das intervenções.
36. Assim, a não inclusão da Previc e da Serpros nas determinações também é uma decisão de mérito que, apesar de ser passível de ser reformada com outros recursos, não pode ser modificada por embargos de declaração por não apresentar contradição, omissão ou obscuridade.
CONCLUSÃO 
37. Os presentes embargos de declaração preenchem os requisitos de admissibilidade e, portanto, devem ser conhecidos. Preliminarmente, propõe-se pela procedência do pedido do embargante de devolução de prazo também para o recurso de reexame, pois como a preclusão dos embargos de declaração é condição necessária para a interposição de recurso de reexame, uma decisão que altere os prazos de um deve também alterar os prazos do outro. 
38. No mérito, verificou-se que a não emissão de determinações por parte do Tribunal para que a Previc e o Serpros cumpram suas atribuições e prerrogativas legais, não os exime de cumpri-las e não é suficiente para demonstrar omissão, obscuridade ou contradição em relação à deliberação embargada. 
39. A determinação proferida ao Serpro, na qualidade de entidade patrocinadora do Serpros, trata de mero acompanhamento, não de executar as atividades necessárias à implementação das determinações e comprovar seu cumprimento, cabível ao Serpros; e nem de atestar o cumprimento, cabível à Previc. Não há que se falar em ingerência indevida ou usurpação de competências. A determinação está de acordo com as atribuições da estatal patrocinadora previstas no art. 25, caput, da Lei Complementar 108/2001 c/c art. 41, § 2º, da Lei Complementar 109/2001, além dos arts. 1º e 2º da Resolução CGPAR 9/2016 e do art. 1º da Portaria Sest-MP 36/2017.
40. Além disso, não configura obscuridade a ausência de indicação por parte do Tribunal da forma exata como o jurisdicionado deve proceder.  Cabe ao Serpro decidir como procederá o acompanhamento das atividades implementadas pelo Serpros, especificamente, quanto às recomendações exaradas pela Previc na segunda intervenção.
41. Do mesmo modo, não incluir Serpros e Previc nas determinações feitas é uma decisão de mérito que não pode ser reformada via embargos de declaração.
42. Em conclusão, propõe-se que os embargos em exame sejam rejeitados, pois não está configurada a existência de nenhuma omissão, obscuridade ou contradição na decisão embargada. 
PROPOSTA DE ENCAMINHAMENTO
43. Ante todo o exposto, submetem-se os autos à consideração superior, propondo:
 a) deferir o pedido de devolução de prazo para interposição de Recurso de Reexame;
 b) conhecer dos embargos de declaração opostos pelo Serviço Federal de Processamento de Dados - Serpro contra o item 1.8.1 do Acórdão 1870/2020-TCU-Plenário, com fundamento nos arts. 32, inciso II, e 34 da Lei 8.443/1992 e no art. 287 do RI/TCU;
b) no mérito, rejeitar os embargos de declaração opostos pelo Serpro;
c) dar ciência do Acórdão que vier a ser proferido, assim como do relatório e do voto que o fundamentarem, ao embargante."
É o Relatório.

8.1. Erico Vinicius Prado Casagrande (99.185/OAB-MG) e outros, representando Serviço Federal de Processamento de Dados (Serpro)  
8.2. Francieldo Justino da Silva e outros, representando o Fundo Multipatrocinado Serpros

Não atuou

EMBARGOS DE DECLARAÇÃO. REPRESENTAÇÃO. MINISTÉRIO PÚBLICO JUNTO AO TCU. OCORRÊNCIAS ATINENTES AO SERPROS. INTERVENÇÕES PELA PREVIC, DECORRENTES DE POSSÍVEL GESTÃO TEMERÁRIA DO FUNDO E INVESTIMENTOS COM INDÍCIOS DE IRREGULARIDADE. DETERMINAÇÃO PARA A INSTAURAÇÃO DE TOMADA DE CONTAS ESPECIAL. DETERMINAÇÃO. RECOMENDAÇÃO. EMBARGOS DE DECLARAÇÃO. CONHECIMENTO. REJEIÇÃO.

REPRESENTAÇÃO (REPR)

Neste processo de representação, examinam-se embargos de declaração opostos pelo Serviço Federal de Processamento de Dados (Serpro) ao subitem 1.8.1 do Acórdão 1870/2020-TCU-Plenário, de minha relatoria, mediante o qual este Tribunal determinou ao ora embargante que acompanhasse "a implementação pelo Fundo Multipatrocinado Serpros das recomendações expedidas pela Previc [Superintendência Nacional de Previdência Complementar] no âmbito da segunda intervenção no referido fundo de pensão e que encaminhe a este Tribunal, no prazo de 180 dias, as providências tomadas nesse sentido".
2. Esclareço que a representação foi apresentada pelo Subprocurador-Geral do Ministério Público junto ao TCU Paulo Soares Bugarin e refere-se a ocorrências atinentes ao mencionado Fundo Multipatrocinado Serpros, que sofreu duas intervenções pela Previc, decorrentes de possível gestão temerária do fundo. A Previc investigou ainda investimentos com indícios de irregularidade, instituindo Comissão de Inquérito Administrativo e apurando responsabilidades.
3. Quanto à admissibilidade, acolho a proposta da SecexFinanças no sentido de conhecer dos embargos de declaração, por ter cumprido os requisitos legais e regimentais. Embora o embargante não tenha sido específico quanto a cada uma das falhas, apontou que houve omissão, obscuridade e contradição em relação a duas questões, o que, a meu ver, é suficiente para que a peça seja conhecida por este Tribunal.
4. Acerca do mérito, penso ser oportuno, a princípio, apresentar breves considerações sobre as falhas passíveis de correção por embargos de declaração. 
5. A contradição corrigível por esse instrumento de impugnação é tão somente a que se verifica em decorrência de incompatibilidade entre assertivas constantes da própria fundamentação ou ainda nesta em relação à parte dispositiva. Por exemplo, caso na fundamentação, constasse a afirmação de que não deveria ser expedida determinação ao órgão e, na parte dispositiva, constasse o comando.
6. Quanto à omissão remediável por declaratórios, ressalto que ocorre, em síntese, quando determinado julgado deixa de se manifestar sobre questão relevante ou não enfrenta todos os argumentos capazes de, em tese, infirmar a conclusão adotada pelo julgador.
7. Por sua vez, a obscuridade está presente quando falta clareza e precisão à deliberação. Existe a necessidade, portanto, de que seja complementada ou lhe seja alterada a redação. 
8. Enfim, em todos esses casos, os embargos de declaração cumprem a função de deixar clara e compreensível a deliberação, excluindo as incorreções. Dessa forma, não são, por óbvio, o meio adequado para a rediscussão do mérito.
9. Percebo que, a rigor, foi essa a intenção do Serpro. A despeito de ter apontado os pontos em que teriam ocorrido as falhas, seus argumentos não indicam especificamente quais delas teriam ocorrido quanto a cada discussão. Na realidade, apenas denotam sua irresignação quanto ao acórdão, que deve ser manifestada e analisada em eventual pedido de reexame, caso seja interposto.
10. Não obstante, a SecexFinanças bem mostrou que os dois assuntos contestados foram apropriadamente examinados no acórdão embargado em sua fundamentação e estão coerentes com o ordenamento jurídico, não cabendo sua modificação.
11. No primeiro deles, o Serpro pede esclarecimentos de como seria exatamente o acompanhamento da implementação, pelo Serpros, das recomendações expedidas pela Previc no âmbito da segunda intervenção. A esse respeito, de fato, não cabe ao TCU estabelecer as escolhas discricionárias de seus jurisdicionados quanto aos procedimentos a serem adotados para o cumprimento de seus deveres legais.
12. O segundo é atinente às obrigações das entidades. O Serpro pede que seja determinado à Previc que proceda à efetiva fiscalização e controle das atividades estabelecidas por ela no âmbito da segunda intervenção, deixando assente que a competência do Serpro se restringe ao acompanhamento das ações. Ao Serpros, o embargante requereu que seja determinado que implemente as recomendações da Previc.
13. Igualmente quanto a essa alegação, reputo adequado o esclarecimento da unidade técnica de que, a partir da análise realizada, este Tribunal decidiu que não seria necessário expedir determinações dessa natureza às entidades. Ademais, em um possível recurso de mérito, essa questão poderá ser rediscutida sob a condução de um novo relator. A seguir, reproduzo um trecho da instrução reproduzida em meu relatório:
"35.	Uma leitura rápida dos argumentos da embargante pode levar à conclusão de que, por não figurar entre os envolvidos nas determinações do Acórdão, os dois estariam desobrigados de corrigir as irregularidades apontadas nas intervenções, mas isso não é verdade. O relacionamento entre Previc e Serpros existe e gera deveres e obrigações para as partes, independentemente de haver determinação do TCU. Analisando-se os dados disponíveis nos autos, ao não incluir Previc e Serpro nas determinações emitidas, houve uma decisão de mérito em julgar como adequada a corrigir as irregularidades apontadas na peça inicial a resposta da Previc, através do seu poder regulatório regular e das intervenções.
36.	Assim, a não inclusão da Previc e da Serpros nas determinações também é uma decisão de mérito que, apesar de ser passível de ser reformada com outros recursos, não pode ser modificada por embargos de declaração por não apresentar contradição, omissão ou obscuridade."
14. Diante do exposto, como inexistem, na deliberação questionada, as falhas apontadas pela responsável, este Tribunal deve rejeitar os embargos de declaração.
15. Por fim, assinalo que o pedido de devolução de prazo para a apresentação de pedido de reexame deve ser submetido pelo ministro que será sorteado como relator desse eventual recurso. 
Assim, voto para que seja adotado o acórdão que ora submeto ao Colegiado.
TCU, Sala das Sessões, em 19 de maio de 2021.
RAIMUNDO CARREIRO 
Relator